臺灣板橋地方法院刑事判決　　　　　　　　　　　　九十一年度易字第一二七四號
　　公　訴　人　臺灣板橋地方法院檢察署檢察官
　　被　　　告　戊○○　女　五.
　　選任辯護人　趙培宏律師
右列被告因傷害案件，經檢察官提起公訴（九十一年度偵字第四六二○號），本院判
決如左：
    主  文
戊○○傷害人之身體，處拘役伍拾日，如易科罰金，以參佰元折算壹日。
    事  實
一、戊○○與乙○○係鄰居關係，於民國九十年十月二十六日晚上八時四十分許，因
    懷疑乙○○破壞其自小客車，竟基於傷害人身體之犯意，在台北縣板橋市○○路
    一六五巷二號前，徒手毆打乙○○，致其受有頭部外傷、左臉頰挫傷及左睪丸挫
    傷等傷害。
二、案經乙○○訴由臺北縣政府警察局海山分局報請臺灣板橋地方法院檢察署檢察官
    偵查起訴。
    理  由
一、訊據被告戊○○矢口否認有何傷害犯行，辯稱：並未毆打告訴人乙○○，乙○○
    所提出之驗傷單並不實在云云。選任辯護人則為被告辯稱：即使被告有毆打乙○○，然驗傷單所載為推測之詞，不能證明乙○○因此受傷，被告仍不構成傷害罪
    云云。惟查：
  (1)右揭犯罪事實業據告訴人乙○○指訴綦詳，並提出中英醫院驗傷診斷書一紙附卷
    可稽。
  (2)經本院傳訊並隔離訊問當日在場之證人，證人辛○○證稱：「我認識乙○○，也
    認識被告，因為我是鄰長，當天乙○○在我那邊泡茶，我那邊是一間神壇，是在
    一樓，被告住在我家樓上二樓，乙○○在我的神壇裡面泡茶，被告的車子停在神
    壇旁邊的巷子裡面，後來就聽到被告在罵她的車子被人家刮傷，被告就說那是乙○○刮的，被告就走過來，一直罵乙○○，乙○○就否認，我們在場的人就叫乙○○先離開，乙○○起身準備走到巷子對面準備回家，之後被告就和乙○○面對
    面，被告就先打乙○○耳光，並用腳踢乙○○的下體，而乙○○邊走，被告邊追
    著打乙○○，被告從乙○○的背後踢乙○○的，我當時看到乙○○的左邊臉上有
    紅腫，乙○○走到巷口和被告的先生講話，被告還從乙○○的腰部後面用腳踢了
    好幾下，然後乙○○就蹲下並且去報警。巷口距離我的神壇約十公尺」（九十一
    年六月七日訊問筆錄）。證人即庚○○證稱：「我當時有看到被告打乙○○，我
    當天有在場，辛○○、甲○○、乙○○也有在場，我們當時是在辛○○的神壇泡
    茶，被告從二樓下來，走到車子邊，就說她的車子被刮，就走進來指著乙○○就
    說是乙○○刮的，乙○○並不理會被告，就站起來往外面走，當乙○○離開的時
    候，被告從後面攻擊乙○○，對乙○○拳打腳踢，乙○○回過身來，被告又繼續
    打乙○○，有踢到乙○○的胯下，並用手打乙○○的身體、頭部，都是用空手，
    乙○○都沒有還手，乙○○走到巷口和被告的先生講話的時候，又被被告從後面
    打，也是對乙○○拳打腳踢，被告在乙○○的旁邊也置之不理，之後警察就到了
    」，「我當時是站在神壇的門口看的，當時辛○○也在神壇門口，因為事發突然
    ，所以我們大家都沒有想到要去制止，而且過程也很快，來不及反應」（同前訊
    問筆錄）。證人甲○○證稱：「我要證明我當時有看到被告打乙○○，我當天有
    在場，辛○○、庚○○、乙○○也有在場，我們當時是在辛○○的神壇泡茶，被
    告從二樓下來，走到車子邊，就說她的車子被刮，就走進來指著乙○○就說是乙○○刮的，乙○○並不理會被告，就站起來往外面走，當乙○○站起來的時候，
    被告就打乙○○的耳光，並用腳踢乙○○的胯下，乙○○往外走，被告又用手從
    後面打乙○○的背，乙○○走到巷口遇到被告的先生，乙○○在跟被告先生講話
    的時候，乙○○和被告的先生面對面的時候，被告又從旁打乙○○的頭、臉、身
    體等處，也有用腳踢乙○○，我們就過去勸架，之後警察就到了，當天處理的警
    員有兩名」（同前訊問筆錄），與告訴人指訴稱：「當天被告下樓看到她的車子
    被刮到，就指著我說是我刮的，我當天辛○○的神壇泡茶，被告從二樓下來，走
    到車子邊，就說她的車子被刮，就走進來指著我就說是我的，我並不理會被告，
    我跟被告說車子不是我刮的，被告就在旁邊一直罵，在場的人就叫我不要理她，
    就叫我離開，就站起來往外面走，當我站起來的時候，被告就從正面打我的耳光
    ，並用腳踢我的胯下，我往外走，被告又跟過來，被告又用手從後面打我的背，
    我走到巷口遇到被告的先生，我在跟被告先生理論的時候，我和被告的先生面對
    面的時候，被告又從旁打掉我的眼鏡，後來隔壁的鄰居住在台北縣板橋市○○路
    一六五巷六號五樓的李玉真就把我拉走，之後警察就到了，警察就叫我到警察局
    去製作筆錄。當天處理的警員有兩名」（九十一年六月七日訊問筆錄）等情節，
    互核大致相符，被告戊○○有毆打告訴人之事實，已足認定。
  (3)被告固辯稱告訴人所提出之驗傷單並不實在，選任辯護人則為被告辯稱：驗傷單
    所載為推測之詞，不能證明乙○○因此受傷，被告仍不構成傷害罪云云。惟查，
    經本院依職權函詢中英醫院，調得告訴人全部驗傷病歷，並訊問證人即診斷證明
    書所載診治醫師丙○○，則證稱：依告訴人病歷記載，「是指鈍物所造成的傷害
    ，依照病歷上之記載並無出血之情形」，受到鈍物傷害，「有可能會在數小時之
    後再出現傷害，如腫脹等情形，如果受到撞擊的程度嚴重的話，應該可以立刻看
    到傷害的情形，但若撞擊的程度不嚴重的話，因為微血管緩慢的出血，可能在數
    小時後，才看到腫脹或瘀血的情形」。「（診斷證明書上之左睪丸挫傷）是根據
    病人的陳述，左睪丸附近疼痛，我們依據理學的診視，在病人的左睪丸處有壓痛
    的情形，但當時外觀上並無異狀」。「挫傷是傷害造成的原因，瘀傷是傷害造成
    的結果。傷害若看到瘀血，可以寫瘀傷，若是沒有看到瘀傷，而病患主訴遭到鈍
    器的打擊，我們就記載為挫傷，挫傷的外觀可能為腫脹、瘀血、壓痛、變形。乙○○在外觀上並無異狀，所以我們就寫挫傷，因為是病人陳述左臉頰、左睪丸被
    打，但外觀上看不出來，而在我們診斷時會壓痛，所以我們就記載為挫傷。通常
    會有壓痛的話，不經過詢問直接觸摸就會有疼痛的反應，所以我們在診視時會特
    別小心，從正常的地方往患側摸，來作為我們的診斷，但是這是屬於比較臆測性
    ，因為未經過病理的檢驗，我專長是在治病。以目前診斷證明書開立的方式，我
    們是以病人的主訴為主。外傷是外界因素所造成的傷害，確實有可能看不出來表
    面的異狀。我們是依照病人的主訴，再加上理學的檢視來認定，當時病患除壓痛
    外，經過各種檢查並沒有發現異狀。乙○○的急診病歷表上記載臉部有壓痛，因
    為沒有見血，所以沒有外傷」。「（通常有壓痛的情形，會不會有紅腫的情形？
    ）不一定，可能會在數小時或幾天後才紅腫」。「我們是本於我們的經驗判定（
    真的或是假的壓痛）」，「我是本於醫師的專業並基於職業道德而開立此件診斷
    證明」（九十一年九月二十七日審判筆錄）。是本件驗傷診斷證明書之記載縱屬
    簡略，告訴人所受傷害，既經專業人員鑑驗屬實，則告訴人所受傷害之徵狀雖僅
    為壓痛，然仍顯屬因物理因素所造成，自不能謂為並未受傷，且於無其他積極事
    證足以推翻證人前揭具結後之證詞的情形下，自亦不得空言漫指告訴人所提出之
    驗傷單不實。又證人即接受告訴人報案並製作筆錄之台北縣政府警察局板橋分局
    江翠派出所警員己○○證稱：替乙○○製作筆錄時「乙○○表示他頭部及下體有
    被打，而且感到疼痛」（九十一年六月七日訊問筆錄）。證人即到場處理之警員
    丁○○則證稱：當時「告訴人說他有受傷，我們有請他到警局製作筆錄」（九十
    一年六月二十五日訊問筆錄），依告訴人當場表示受傷，並就受傷部位始終陳述
    一致等情，亦難謂受傷之情節係告訴人事後設計誣陷。
    綜據前述，被告所辯顯係卸責之詞，委無足採。本件事證已臻明確，被告犯行已
    堪認定，自應依法論科。
二、核被告所為，係犯刑法第二百七十七條第一項之普通傷害罪。爰審酌被告與告訴
    人間因鄰里相處不睦而生怨隙，未思理性解決紛爭，竟率而爭執尋釁，復為本件
    犯行，犯後任意指摘、飾詞圖卸，態度不佳，拒絕與告訴人進行調解或和解，顯
    然毫無悔意，不宜輕縱，兼衡告訴人所受傷害尚屬輕微等一切情狀，量處如主文
    所示之刑，以資懲儆，並諭知易科罰金折算標準。
據上論斷，應依刑事訴訟法第二百九十九條第一項前段，刑法第二百七十七條第一項
第四十一條第一項前段，罰金罰鍰提高標準條例第一條前段、第二條，判決如主文。
本案經檢察官孫治平到庭執行職務。
中      華      民      國    九十一    年     十二     月  二十四    日
                          臺灣板橋地方法院刑事第五庭
                              法  官  王  偉  光
本件證明與原本無異。
如不服本判決，應於判決送達後十日內，向本院提出上訴狀，上訴於台灣高等法院。
                              書記官  陳  怡  君
中      華      民      國    九十一    年     十二     月    二十四    日
附錄本案論罪科刑法條全文：
中華民國刑法第二百七十七條
 (普通傷害罪)
傷害人之身體或健康者，處三年以下有期徒刑、拘役或一千元以下罰金。
犯前項之罪因而致人於死者，處無期徒刑或七年以上有期徒刑；致重傷者
，處三年以上十年以下有期徒刑。
